臺灣彰化地方法院民事判決　九十三年度訴字第七二號
　　原　　　告　戊 ○ ○
　　兼
　　訴訟代理人　丙 ○ ○
　　被　　　告　乙 ○ ○
　　訴訟代理人　丁 ○ ○
　　複 代理 人　己 ○ ○
　　被　　　告　富聲針織有限公司
　　法定代理人　甲 ○ ○
　　訴訟代理人　己 ○ ○
右當事人間請求侵權行為損害賠償事件，本院於民國九十三年五月三日言詞辯論終結
，判決如左：
    主      文
被告應連帶給付原告戊○○新台幣萬壹仟壹佰捌拾元；應連帶給付原告丙○○新台
幣肆拾陸萬貳仟玖佰伍拾元，及均自民國九十三年二月二十七日起至清償日止，按年
息百分之五計算之利息，被告乙○○並應給付原告自民國九十三年二月五日起至民國
九十三年二月二十六日止，按年息百分之五計算之利息。
原告其餘之訴駁回。
訴訟費用由被告連帶負擔百分之三十五，由原告戊○○負擔百分之八，餘由原告丙○○負擔。
本判決原告勝訴部分，得為假執行。但被告如分別以新台幣萬壹仟壹佰捌拾元、新
台幣肆拾陸萬貳仟玖佰伍拾元為原告戊○○、丙○○預供擔保，得免為假執行。
原告其餘假執行之聲請駁回。
    事實及理由
一、本件被告均經合法通知，於最後言詞辯論期日不到場，核無民事訴訟法第三百八
    十六條各款所列情形，依原告之聲請，由其一造辯論而為判決。
二、原告起訴主張：被告乙○○為被告富聲針織有限公司（下稱富聲公司）之受僱人
    ，於民國九十二年一月十五日下午三時四十五分許，因執行職務駕駛富聲公司所
    有車牌號碼ＯＥ－五七○一號自小貨車載送貨物，沿彰化縣社頭鄉美德巷由西往
    東方向行駛，途經該巷與清興路之交岔路口時，疏未注意車前狀況及停讓右方清
    興路由南往北方向行駛，由原告戊○○騎乘並搭載原告丙○○之車號ＫＭＯ－三
    一六號重型機車先行，而撞及戊○○之機車，致人車倒地，戊○○身體因此受有
    頭部外傷合併腦震盪、腰部挫傷、右上肢及左膝多處擦傷之傷害，丙○○之身體
    則受有左側鎖骨骨折、左側第二、三、四、六肋骨骨折、胸部挫傷、左側足踝挫
    傷併撕裂傷、右手部擦傷及頭部外傷併腦震盪之傷害，被告乙○○因此經法院判
    處徒刑確定等情，本於侵權行為損害賠償請求權，求為命被告連帶賠償原告戊○○醫療費用新台幣（下同）一萬二千四百六十七元、慰撫金十五萬元（合計十六
    萬二千四百六十七元）；連帶賠償原告丙○○醫療費用十一萬五千二百二十一元
    、喪失勞動能力損害十八萬二千一百六十元、慰撫金一百萬元（合計一百二十九
    萬七千三百八十一元），暨均自起訴狀繕本送達翌日起至清償日止加給法定利息
    之判決，並願供擔保聲請宣告假執行。
三、被告均未於最後言詞辯論期日到場，據其先前辯論略以：原告戊○○對於本件車
    禍肇事，與有過失，原告等請求之醫療費用，應扣除健保給付部分，且並無證據
    足證原告丙○○不能工作而受有損失，原告等請求之慰撫金金額亦屬過高等語，
    資為抗辯。
四、原告主張被告乙○○為被告富聲公司之受僱人，於上揭時地，因執行職務駕車時
    ，疏未注意車前狀況並停讓右方由戊○○騎乘附載丙○○之機車先行，致撞及其
    機車，戊○○、丙○○身體因而分別受有前揭傷害，被告乙○○並因此經法院依
    過失傷害罪判處徒刑確定之事實，有其所提診斷證明書在卷為證，並為被告二人
    所自認或不爭執，復經調閱本院九十二年度交簡上字第一七號刑事卷歷審卷查明
    無訛，堪信為真實。
五、按因故意或過失，不法侵害他人之權利者，負損害賠償責任；受僱人因執行職務
    ，不法侵害他人之權利者，由僱用人與行為人連帶負損害賠償責任；汽車、機車
    或其他非依軌道行駛之動力車輛，在使用中加損害於他人者，駕駛人應賠償因此
    所生之損害；不法侵害他人之身體或健康者，對於被害人因此喪失或減少勞動能
    力，或增加生活上之需要時，應負損害賠償責任，被害人雖非財產上之損害，亦
    得請求賠償相當之金額，民法第一百八十四條第一項前段、第一百八十八條第一
    項前段、第一百九十一條之二前段、第一百九十三條第一項、第一百九十五條第
    一項分別定有明文。本件被告富聲公司之受僱人即被告乙○○，於執行載貨職務
    駕車時，因過失不法侵害原告二人之身體成傷，被告富聲公司自應與被告乙○○
    連帶負侵權行為之損害賠償責任。茲就原告請求被告賠償之項目分述如下：
  (一)醫療費用：
  1.原告戊○○主張其支出醫療費用一萬二千四百六十七元，固提出伍倫綜合醫院醫
    療費用單據影本十八張為據。惟該等單據，部分為費用明細，與繳費收據重複，
    且其中屬全民健康保險給付部分，依全民健康保險法第八十二條之規定，全民健
    康保險之保險人得向強制汽車責任險之保險人代位請求該項給付，另依強制汽車
    責任保險法第三十條規定，在該範圍內，加害人或強制汽車責任保險之被保險人
    之損害賠償責任即因而解免，原告戊○○自不得請求被告賠償。至九十二年五月
    七日支出之證明書費用二百元，乃追究被告民刑事責任所用，應認為必要，同日
    支付之其他費用四十元，則項目不明，應予扣除。本此說明計算，原告戊○○所
    得請求之醫療費用金額為一千九百六十七元，逾此金額部分，不應准許。
  2.原告丙○○主張其支出醫療費用十一萬五千二百二十一元，雖有提出伍倫綜合醫
    院、台中榮民總醫院、仁愛中醫聯合診所、華吉堂中醫診所之醫療費用單據多紙
    為證，並有各該醫院或診所函復本院之醫療費用明細收據在卷可參。惟其情形與
    原告戊○○部分相同，收據與費用明細重複者，及健康保險給付部分，應予剔除
    ，診斷證明書費用，則以九十二年五月六日伍倫綜合醫院二百元為必要，其餘均
    應扣除。本此說明計算，原告丙○○所得請求必要之醫療費用金額，伍倫綜合醫
    院部分為三千八百零八元，台中榮民總醫院部分為九千一百零七元，仁愛中醫聯
    合診所部分為八百二十元，華吉堂中醫診所部分為一萬一千一百二十元，合計為
    二萬四千八百五十五元，逾此金額部分，應予駁回。
  (二)喪失勞動能力損害：
  1.原告丙○○主張其自車禍後迄九十二年十二月三十一日止，均無法工作，按最低
    基本工資每月一萬五千八百四十元計算，計受有損害十八萬二千一百六十元。查
    原告丙○○為三十九年四月二十日生，車禍時未滿五十三歲，學歷為國小畢業，
    以打零工維生，為其所陳明，顯然原告丙○○有勞動能力無訛。本院審酌其學識
    、技能等項，認為原告丙○○主張按勞工最低基本工資每月一萬五千八百四十元
    作為計算其勞動能力損害之標準，尚稱妥適，堪以採取。
  2.另原告丙○○主張該上揭期間為完全喪失勞動能力，被告則予以否認。查在上開
    期間，除於台中榮民總醫院住院十四天加上急診二天（共十六天），及出院後持
    續門診就醫之日（門診合計一百四十五次，每次按半天計算，合計為七二．五日
    ），確無法工作外，由於原告丙○○之身體並未因此有所殘缺，其主張為完全喪
    失勞動能力，顯然言過其實。經本院囑託台中榮民總醫院鑑定結果，亦認為原告
    丙○○因無殘廢，確定可工作等情，有該醫院九十三年四月十三日函附卷可參。
    故除前開住院、急診、門診之日數內（合計為八八．五日），堪認原告丙○○為
    完全喪失勞動能力，並按前開標準計算，其所得請求被告賠償之損害額為四萬六
    千七百二十八元。至其餘部分，尚難認為原告丙○○不能工作，自不能請求被告
    賠償。
  (三)慰撫金：
    原告戊○○現仍就讀二專，無收入，未婚，名下有土地六筆；原告丙○○為國小
    畢業，識字不多，車禍前以打零工為業，目前無工作，名下有土地九筆、車輛一
    部；被告乙○○學歷為高中，業司機，名下無財產；被告富聲公司實收資本為五
    百萬元，九十年度資產總額為五百八十七萬零七十七元，營業收入總額為三千二
    百二十四萬五千五百二十六元，九十一年度資產總額為九百零六萬七千零十九元
    ，營業收入總額為三千一百九十六萬五千零二十元等情，為原告二人及被告乙○○在本院或刑事警訊時陳明，並有彰化縣稅捐稽徵處員林分處、台灣省中區國稅
    局員林稽徵所分別函送之歸戶財產查詢清單、營利事業所得稅結算申報書、資產
    負債表影本在卷可稽。審酌兩造之身分、地位、經濟能力、被告行為後態度、原
    告所受傷害情形及因此所受精神上打擊之程度等一切情狀，本院認原告戊○○、
    丙○○各請求被告賠償慰撫金十五萬元及一百萬元，尚嫌過高，應依序各以五萬
    元及六十萬元為相當，逾此範圍，不應准許。故原告戊○○所得請求賠償之金額
    合計為五萬一千九百六十七元，原告丙○○所得請求賠償之金額合計為七十七萬
    一千五百八十三元。
六、另據前開刑事卷附警製道路交通事故現場圖、調查報告表、現場照片所示，肇事
    地點為無號誌之交岔路口，限速四十公里以下，肇事後，被告乙○○車前方受損
    ，原告戊○○機車右倒，左側受損並遺有刮地痕○．八公尺，兩車均未留下煞車
    痕，綜合研判，被告乙○○未停讓左方車先行，固有過失，原告戊○○駕駛上開
    機車行至無號誌之肇事路口，未減速慢行作隨時停車之準備，致遇狀況煞避不及
    ，亦難辭其咎。刑事偵查中檢察官送台灣省彰化縣區車輛行車事故鑑定委員會鑑
    定結果，亦認為：「乙○○駕駛自用小貨車行至無號誌之交岔路口，左方車未停
    讓右方車先行，為肇事主因。戊○○駕駛輕機車（為重機車之誤）行至無號誌之
    交岔路口，未減速慢行作隨時停車之準備，為肇事次因」，有該委員會彰鑑字第
    九二○六六四號鑑定意見書附刑事偵查卷可稽，自應認原告戊○○對於本件車禍
    損害之發生，與有過失，而有民法第二百十七條第一項、第三項過失相抵規定之
    適用。原告以其機車已靠邊行駛，主張被告應負全部之肇事責任，尚無可採。審
    酌雙方原因力之強弱及過失之輕重，本院認被告乙○○之過失程度為百分之六十
    ，原告戊○○之過失程度為百分之四十，故減輕被告應賠償金額百分之四十，即
    被告應連帶賠償原告戊○○之金額為三萬一千一百八十元，應連帶賠償原告丙○○之金額為四十六萬二千九百五十元。又被告乙○○係於九十三年二月四日收受
    起訴狀繕本，被告富聲公司則係於九十三年二月二十六日收受起訴狀繕本（原告
    起訴時誤列第三人黃金聲為富聲公司之法定代理人，該次送達不生合法送達效力
    ），有各該送達證書在卷可參，渠等應負之遲延責任，為各自該送達翌日起算，
    附此敘明。
七、綜上所述，原告戊○○、丙○○所得請求被告二人連帶賠償之金額，依序為三萬
    一千一百八十元及四十六萬二千九百五十元。原告本於侵權行為之法律關係，請
    求被告連帶賠償，在上開金額及均自九十三年二月二十七日起至清償日止，按年
    息百分之五計算之利息，及被告乙○○並自九十三年二月五日起至同年二月二十
    六日止，按年息百分之五計算之利息之範圍，洵屬正當，應予准許。逾此範圍部
    分之請求，則為無理由，應予駁回。
八、本判決所命被告給付之金額未逾五十萬元，應依職權宣告假執行。被告陳明願供
    擔保聲請免為假執行，核無不合，併酌定相當擔保金額准許之。至原告就敗訴部
    分，陳明願供擔保聲請宣告假執行，於法不合，應併予駁回。
據上論結，本件原告之訴為一部有理由，一部無理由，依民事訴訟法第三百八十五條
第一項前段、第七十九條、第八十五條第一項但書、第二項、第三百八十九條第一項
第五款、第三百九十二條第二項，判決如主文。
中　　　華　　　民　　　國　　九十三 　 年　　  五 　　 月　　 十七 　　日
                                    民事第二庭
                                        法　　　官　陳 瑞 水
右為正本係照原本作成。
如對本判決上訴須於判決送達後二十日內向本院提出上訴狀。
中　　　華　　　民　　　國　　九十三 　 年　　  五 　　 月　　 十九 　　日
                                        法院書記官　楊 筱 惠
